【裁判字號】    90,聲再,192
【裁判日期】    900910
【裁判案由】    偽造文書聲請再審
【裁判全文】
臺灣高等法院臺中分院刑事裁定                    九十年度聲再字第一九二號
    再審聲請人
    即受判決人  甲○○
右列聲請人因偽造文書案件，對於本院九十年度重上更（一）字第三七號中華民國九
十年六月十九日確定判決（臺灣台中地方法院八十四年度訴字第二二二五號、臺灣台
中地方法院檢察署八十四年度偵字第五一三五號）聲請再審，本院裁定如左：
      主  文
再審及停止刑罰執行之聲請均駁回。
      理  由
一、聲請意旨如附件再審聲請狀所載。
二、按有罪判決之判決確定後，為受判決人利益聲請再審，必其聲請合於刑事訴訟法
    第四百二十條第一項所定情形之一及第四百二十一條有足以影響判決之重要證據
    未予審酌者，始准許之。次按刑事訴訟法第四百廿一條所謂「就足生影響於判決
    之重要證據漏未審酌者」，係指第二審法院判決前已發現提出之證據，未予審酌
    而言，故原審如對於判決前已發現提出之證據，均已加審酌者，即無漏未審酌之
    情形可言，且第二審之確定判決，有無對被告提出之證據漏未審酌，應以被告於
    第二審審理中，有無提出某證據請求調查而未予調查為必要。經查：(1)再審聲請
    意旨認本案字據一紙，前後經送請內政部警政署刑事警察局、憲兵學校、法務部
    調查局鑑定，內政部警政署刑事警察局函覆：因兩者可予比對之類同字跡太少，
    本件欠難認定；憲兵學校亦函覆：因送件資料中部分無可比對字跡，且部分為書
    寫工具不同，故無法鑑定等語；再以幾乎相同之資料送請法務部調查局鑑定結果
    竟認：甲類筆跡與乙類筆跡相同，聲請人於原審之選任辯護人認當庭命被告書寫
    待比對之文字，難免因心情緊張或有意做作而失真，又法務部調查局並未說明其
    鑑定所使用之科學方法為何？亦未說明其所依據之標準何在？而懷疑法務部調查
    局所為鑑定報告之公正性，乃向原審聲請將送法務部調查局鑑定所附相同資料，
    再送往內政部警政署刑事警察局、憲兵學校作鑑定，以究明事實真相，詎原審法
    院就該聲請調查之證據，竟未再送請上開二機關鑑定，又未於判決內說明其何以
    無須調查之理由，自難謂適法，認有重要證據漏未審酌云云。惟查：本院前審於
    八十八年五月十二日送請法務部調查局鑑定所檢送之資料計有：標籤紙六十一張
    、裱褙紙十九張、厚紙板二十四紙、喜帖一紙、免用統一發票收據十一紙、捐款
    收據一紙、社員資料一紙、字據一紙、明細表一紙、報紙一紙、標籤一紙、邀請
    卡一張、卡片一紙、信封一紙、包裝紙一張、筆記本一本、免用統一發票收據十
    四紙、畫冊一本、字跡六張（被告甲○○當庭書寫）、字跡九張（被告甲○○八
    十八年四月二日當庭書寫）、中部美術展畫冊一本、游朝輝油畫集一冊、亞洲國
    際水墨畫大展一冊、中國西湖美術節作品集一冊、台中美術家聯展一冊、海峽兩
    岸名家書畫大展一冊、字跡影本一紙等，其品類龐雜，且合計有一百五十二件鑑
    定資料（見本院上訴卷第二宗第三二三頁），相較於送請內政部警政署刑事警察
    局、憲兵學校之資料僅有字據原本一紙、明細表一紙、筆記本一本、包裝紙一紙
    、信封一個、字跡影本一紙、卡片一張、邀請卡一張、標籤一張、報紙一紙、畫
    冊一本、收據十四紙等，可供字跡鑑定之資料增加甚多；且本院前審原亦已相同
    於送請內政部警政署刑事警察局、憲兵學校鑑定之資料送請法務部調查局鑑定，
    經該局以所檢送之資料可供比對之字跡過少，而函請本院前審補送相關資料，有
    該局補送鑑定資料通知單在卷可稽，嗣經補送資料後，法務部依特徵比對之鑑定
    方法，始完成上開之鑑定結果，其鑑定程序嚴謹，且鑑定之基礎資料完整，所鑑
    定之結果自堪採證，原審因而認：自法務部調查局上開鑑定前所搜集之相關資料
    甚多以觀，該鑑定結果，洵堪採取，是該紙條係被告甲○○所書寫之情事，要堪
    認定，被告空口否認該字條係其所書寫云云，不足採信，其於更審時再聲請送憲
    兵學校等單位鑑定乙節，顯非必要等，已明確說明其何以採納法務部調查局鑑定
    結果，及何以無再重複送請內政部警政署刑事警察局、憲兵學校等機關鑑定必要
    之理由，再審聲請人認原審漏未審酌其所聲請調查之此項證據，容有誤會。(2)再
    審聲請意旨又認被告係頗具盛名之翠華堂畫室負責人，在經濟上有相當資力，亦
    有一定之社會地位，被告斷無僅憑與許進西係扶輪社社員之關係，即甘冒自毀前
    程之風險，與許進西共同詐騙陳宗鎮之必要。況陳宗鎮亦與許進西、甲○○均為
    台中市東區扶輪社社員，甲○○與陳宗鎮更有共同投資土地之情誼，甲○○豈有
    與許進西共謀詐騙陳宗鎮之理？故對於許進西所收受之一千萬元之注金及三十萬
    元之傳真規費，本應查明其流向及用途，以資證明被告與許進西是否就本件詐欺
    為共謀共犯，否則即屬對案內認定犯罪事實之重要證據，漏未詳查審酌云云。惟
    查：本件再審聲請人於此部分並未主張其在第二審審理中有提出何種證據請求調
    查而未獲調查之情形；且再審聲請人與共同被告許進西詐欺得手後，如何朋分渠
    等犯罪所得，屬犯罪後處分贓物之行為，於詐欺犯罪之成立既無影響，縱原審就
    上開被告詐欺所得金額之流向及用途等處分贓物之行為未詳為調查審酌，亦非屬
    刑事訴訟法第四百廿一條所謂「就足生影響於判決之重要證據漏未審酌者」之情
    形。(3)再審聲請意旨復認告訴人社會歷練豐富，且對六合彩簽賭作業相當熟悉，
    其如何被詐騙，實費猜疑？且被告係頗具盛名之翠華堂畫室負責人，在經濟上有
    相當資力，又無證據足以證明被告就詐欺所得獲得利益，依一般社會經驗法則，
    被告斷無僅憑與許進西係扶輪社社員之關係，即甘冒自毀前程之風險與許進西共
    同詐騙陳宗鎮之必要；又原審亦認定被告並無參與偽造「民間匯出款項結購外匯
    申報書」之犯行，若被告確有參與詐欺之犯行，焉有不隨同許進西或由自己交付
    「民間匯出款項結購外匯申報書」影本予告訴人，藉以取信告訴人之理？再被告
    曾於七十七年間交付三百五十萬元，參與合夥購買土地，該土地業於八十四年初
    賣訖，被告依投資比例可分配約新台幣七、八百萬元之投資報酬，果被告有詐欺
    告訴人之行為，則告訴人將以前開投資款項主張抵銷之，被告詐騙將了無實益，
    原審就此部分有利於被告之各項重要證據，均漏未審酌、採納，亦未具體說明其
    不予採納之事由，其認事用法與證據法則相悖，原確定判決認定之犯罪事實與所
    用之證據顯屬不符，致影響於事實之確定，依大法官會議釋字第一四六號解釋，
    自得據此作為聲請再審之事由云云。經查本件再審聲請人關於此部分僅是指摘原
    審採證有瑕疵及判決違背法令、違反經驗法則而已，惟證據之取捨，屬調查證據
    之方法，如何採證，由法院依職權斟酌決定，本件原確定判決中，已說明其所以
    形成心證之理由甚詳，並無聲請人所指有採證違反經驗法則，違背法令之情形；
    況本案詐欺之行為時間係在八十三年間，而再審聲請人於原審所陳其與告訴人合
    夥所購土地出賣之時間係在八十四年二月二十日，被告以此認其無詐欺之實益云
    云，實屬倒果為因，亦不足採憑。綜上所述，聲請人以上述原因聲請再審並請求
    停止刑罰之執行，難認有理由，均應予駁回。
三、據上論斷，應依刑事訴訟法第四百三十四條第一項裁定如主文。
中      華      民      國      九十      年      九      月    十      日
                                臺灣高等法院臺中分院刑事第四庭
                                      審判長法  官  洪  耀  宗
                                            法  官  吳  重  政
                                            法  官  江  德  千
右正本證明與原本無異。
不得抗告
                                            書記官  吳  麗  琴
中      華      民      國      九十    年      九      月      十二    日
                                                                        Ａ


司法院資訊處製作；財團法人民間司法改革基金會備份。
